臺灣高等法院民事判決　　　　　　　　 93年度上易字第452號
上　訴　人　甲○○（原名李坤龍）
訴訟代理人　謝震武律師
　　　　　　徐念懷律師
被上訴人　　乙○○
訴訟代理人　郭承昌律師
上列當事人間損害賠償事件，上訴人對於中華民國93年1月30日臺
灣臺北地方法院92年度訴字第3674號第一審判決提起上訴，經本
院於94年1月25日言詞辯論終結，判決如下：
    主  文
原判決廢棄。
被上訴人在第一審之訴及假執行之聲請均駁回。
第一、二審訴訟費用由被上訴人負擔。
    事實及理由
一、本件上訴人聲明求為判決：如主文所示。
    被上訴人聲明求為判決：上訴駁回。
二、被上訴人起訴主張：上訴人於民國（下同）89年3月間，遊
    說伊投資未上市之國碩科技股份有限公司（下稱國碩公司）
    股票，以每股股價新台幣（下同）112元計算，由伊出資336
    萬元，購買國碩公司股票30張共3萬股；上訴人並於同年3月
    2日出具承諾書，承諾於同年5月10日前指示伊將全部股票賣
    出，上訴人願負擔盈虧20％，並提供其
    偶謝秀湄所有之不動產所有權狀影本作為擔保；惟嗣後上訴
    人並未於同年5月10日前指示伊將股票賣出，藉口該檔股票
    仍有獲利空間，指示伊暫時不要賣出，事後該檔股票嚴重下
    跌，經伊催請上訴人結算，上訴人均不置理，截至伊起訴之
    日即92年7月23日，每股股價為15.9元。倘上訴人依約於89
    年5月10日指示伊賣出股票，以該日每股股價117元計算，原
    可獲利15萬元，依兩造間於89年3月2日所為之協議，伊可得
    之利益為12萬元，惟如按92年7月23日之收盤價為每股15.9
    元，則共虧損288萬3,000元，依兩造間所為之上開協議，上
    訴人應分擔57萬6,600元；伊爰以起訴狀繕本之送達，終止
    兩造間之投資契約關係，並依兩造間所為之協議及民法第
    540條、第544條規定，請求上訴人賠償伊所失利益12萬元及
    所受損害57萬6,660元，合計69萬6,600元等情，求為命上訴
    人給付69萬6,600元及自起訴狀繕本送達之翌日起至清償日
    止，按年息5％計付利息之判決。
    上訴人則以：兩造於89年3月2日所為之協議，係被上訴人如
    於同年5月10日前賣出國碩公司股票，伊將負擔股價結算盈
    虧之20％，伊為被上訴人洽購國碩公司股票即已履行受託之
    義務，被上訴人未於89年5 月10日前將股票賣出，伊即無須
    負擔被上訴人賣出股票之盈虧，伊並未受被上訴人委任代為
    操作所購得之國碩公司股票等語，資為抗辯。
三、經查被上訴人所主張之前開（除上訴人否認伊有受被上訴人
    委任代為操作所購得之國碩公司股票，須指示被上訴人賣出
    股票及伊須分擔被上訴人因國碩公司股票下跌所受之虧損部
    分外）事實，業據被上訴人提出證券交易稅繳款書、承諾書
    、建物及土地所有權狀、上訴人之
    股價為證（見原審卷9至20、23、2 4頁），且為上訴人所不
    爭執，固堪信為真實。
四、上訴人所為之前開抗辯是否有據，詳如下述：
（一）經查上訴人於89年3月2日出具與被上訴人之承諾書記載：
      「本人（即上訴人）受理乙○○總經理委託洽購未上市（
      準上櫃）國碩科技股票30張（3萬股），…，本人與周總
      （即被上訴人）達成協議如下：預計於89年5月10日前賣
      出該股，本人願負責承購國碩股票盈虧20％，應提供個人
      雙方同意於賣出翌日作盈虧結清，且如有虧損本人於翌日
      以現金補足虧損金額之20％」，有該承諾書可憑（見原審
      卷12頁）。
（二）次查上訴人到場陳述：伊提供資訊給被上訴人，被上訴人
      決定買國碩公司股票，就委託伊去買，因當時準掛牌股票
      很難買，一股難求，當時伊認識國碩公司員工，所以被上
      訴人委託伊去買股票。…當時國碩公司股票尚未掛牌，伊
      有資訊來源，確定國碩公司股票會掛牌，買了之後就掛牌
      （見本院卷46、47頁）。
（三）再查國碩公司股票係於89年4月29日上市，有台灣證券交
      易所股份有限公司93年9月22日台證監字第0930024528號
      函可稽（見本院卷71頁）。
（四）自前述被上訴人係委託上訴人洽購未上市之國碩公司股票
      ，及上訴人陳述伊有資訊來源，確定國碩公司股票會掛牌
      ；並上訴人係於89年3月2日出具承諾書與被上訴人，約定
      於同年5月10日前賣出股票，上訴人願負責承購國碩公司
      股票之盈虧20％；暨國碩公司股票嗣確於同年4月29日上
      市，及被上訴人一再主張上訴人向伊保證購買國碩公司股
      票保證獲利（見原審卷6頁，本院卷39頁）等情節觀之，
      顯見上訴人於89年3月2日出具承諾書與被上訴人承諾代為
      洽購未上市之國碩公司股票時，兩造原係預計國碩公司股
      票之股價將於上市後上漲，而以國碩公司股票上市前後之
      期間即自上訴人代被上訴人購得未上市之國碩公司股票之
      日即89年3月7日（見原審卷9-11頁之證券交易稅繳款書）
      起至同年5月10日止作為約定分享或分擔所承購國碩公司
      股票股價盈虧之期間；亦即於89年5月10日之後，兩造間
      如無其他約定，則上訴人即無分享或分擔上開國碩公司股
      票賣出後股價盈虧之權利與義務。而被上訴人既未於89
      年5月10日前賣出系爭國碩公司之股票，自不得在嗣後國
      碩公司股票股價下跌導致虧損之後要求上訴人依上開承諾
      書約定之比例分擔虧損。
（五）雖被上訴人主張依約定上訴人應代為操作所購得之國碩公
      司股票云云，然為上訴人所否認，且觀諸上訴人所出具之
      承諾書之記載，亦未作此約定，足見被上訴人所為此部分
      之主張，殊不足取。又被上訴人已自認上訴人代伊購得國
      碩公司股票後，股票係由伊持有，伊於89年5月10日前並
      未要求上訴人賣出股票（見本院卷40頁），顯見被上訴人
      於89年5月10日前並無賣出所有國碩公司股票之意願（按
      依台灣證券交易所股份有限公司檢送之證券行情資料表所
      示，國碩公司股票之股價自89年4月29日上市後，至同年5
      月10日，每日均為上漲─見外放證物），而上訴人亦無阻
      止被上訴人賣出股票之行為。另被上訴人所云伊於89年5
      月10日之後，有打電話給上訴人表示股票應該出清，上訴
      人告訴伊股票會賺錢，要伊不要緊張，之後，並表示會處
      理（見同上頁），不但為上訴人所否認，且該期間已在兩
      造所約定應賣出系爭國碩公司股票之期間之後，則被上訴
      人亦難據此主張上訴人應就嗣後伊所購得之國碩公司股票
      股價下跌一事分擔虧損。從而上訴人抗辯伊在89年5月10
      日之後無須分擔被上訴人賣出國碩公司股票股價下跌之虧
      損，應屬有據。
五、綜上所述，上訴人所出具之承諾書，僅係承諾受被上訴人委
    託洽購未上市之系爭國碩公司股票，並於89年5月10日前賣
    出股票，負責股價盈虧之20％，尚難認上訴人有受被上訴人
    委託代為操作系爭國碩公司股票之受任關係。是被上訴人依
    上訴人所出具承諾書之約定及委任關係，請求上訴人分擔伊
    在89年5月10日之後，因國碩公司股票股價下跌所受之虧損
    及賠償損害，核屬無據。從而被上訴人請求上訴人給付69萬
    6,600元及自起訴狀繕本送達之翌日起至清償日止，按年息5
    ％計算之利息，自屬不應准許。原審所為上訴人敗訴判決，
    自有未洽。上訴論旨指摘原判決不當，求予廢棄改判，為有
    理由。
六、至兩造其餘之攻擊或防禦方法，及提出未援用之證據，經本
    院斟酌後，認為均不足以影響本判決結果，自無逐一詳予論
    駁之必要，併此敘明。
七、據上論結，本件上訴為有理由，依民事訴訟法第450條、第
    78條，判決如主文。
中　　華　　民　　國　　94　　年　　2　　月　　15　　日
                  民事第六庭審判長法　官　林鄉誠
                                  法　官　梁玉芬
                                  法　官　鄭威莉
正本係照原本作成。
不得上訴。
中　　華　　民　　國　　94　　年　　2 　　月　　16　　日
                                  書記官　吳瑞英
